【裁判字號】    99,訴,391
【裁判日期】    990429
【裁判案由】    給付價金
【裁判全文】
臺灣臺北地方法院民事判決               99年度訴字第391號
原      告  乙○○
            甲○○
共      同
訴訟代理人  吳麒律師
複代理人    許永昌律師
被      告  丁○○
            丙○○○
共      同
訴訟代理人  岳珍律師
上列當事人間請求給付價金事件，本院於民國99年4 月13日言詞
辯論終結，判決如下：
    主      文
被告應於原告交付瑞商實業股份有限公司（統一編號：0000
0000）股票貳佰參拾捌萬零伍佰股之同時，給付原告新臺幣
貳佰玖拾參萬伍仟參佰元。
訴訟費用由被告負擔。
    事實及理由
一、原告起訴主張：兩造於民國95年12月12日簽訂股票互易契約
    ，約定以原告持有之瑞商實業股份有限公司（下稱瑞商公司
    ）股票2,380,500 股與被告持有之南寶樹脂化學工廠股份有
    限公司（下稱南寶樹脂）股票329,432 股互易，並由被告給
    付新臺幣（下同）2,935,300 元之差價。被告雖已將南寶樹
    脂股票329,432 股交付原告，然差價2,935,300 元部分迄未
    給付，爰依系爭契約約定，請求被告於原告交付瑞商公司股
    票2,380,500 股之同時，給付價差2,935,300 元予原告等語
    。並聲明：被告應於原告交付瑞商公司股票2,380,500 股之
    同時，給付原告2,935,300 元。
二、被告抗辯：其已將南寶樹脂股票329,432 股交付原告，依系
    爭契約第4 條約定，原告負有先行交付瑞商公司股票之義務
    ，縱無先行給付之義務，亦應同時履行，原告既迄未將該等
    股票交付被告，被告於收受該等股票前，自得拒絕給付價差
    2,935,300 元等語。並聲明：駁回原告之訴。
三、兩造不爭執之事項：
  (一)兩造於95年12月12日簽訂股票互易契約書，約定以原告持有
    之瑞商公司股票2,380,500 股與被告持有之南寶樹脂股票32
    9,432 股、2,935,300 元互易。被告於系爭契約簽訂時，應
    將其持有之南寶樹脂股票交由原告辦理過戶手續，原告名下
    之瑞商公司股票於被告要求時，應即交付被告辦理過戶手續
    〔本院98年度司北調字第442號卷（下稱調解卷）第5頁〕。
  (二)被告已將南寶樹脂股票329,432 股交付原告，惟尚未給付現
    金2,935, 300元，原告則迄未將瑞商公司股票2,380,500 股
    交付被告。
四、得心證之理由：
    原告主張被告應於其交付系爭瑞商公司股票之同時給付價差
    2,935,300 元，為被告所否認，並以前詞置辯，是本件所應
    審究者為：(一)原告有無先為給付瑞商公司股票之義務？(二)被
    告於原告給付瑞商公司股票前得否拒絕自己之給付？茲論述
    如下：
  (一)原告有無先為給付瑞商公司股票之義務？
    兩造約定以原告持有之瑞商公司股票2,380,500 股，與被告
    持有之南寶樹脂股票329,432 股、現金2,935,300 元互易，
    關於互易標的之交付方式，其契約第4 條記載：「雙方同意
    於簽訂本約時，乙方（按即被告）將其持有之南寶樹脂股票
    交由甲方（按即原告），辦理股票過戶手續。甲方名下之瑞
    商公司股票於乙方要求時，甲方需立即交付乙方，辦理股票
    過戶有需要甲方配合辦理時，甲方不得拒絕」（調解卷第5
    頁），依此約定，僅被告就其持有之南寶樹脂股票329,432
    股有先為給付之義務，至原告就其應交付之瑞商股票、被告
    就其應給付之現金，均無先為給付之義務，被告抗辯原告負
    有先行交付瑞商公司股票之義務，核非有據。
  (二)被告於原告給付瑞商公司股票前得否拒絕自己之給付？
    按因契約互負債務者，於他方當事人未為對待給付前，得拒
    絕自己之給付，民法第264 條第1 項定有明文。所謂同時履
    行之抗辯，乃因成立或履行上有牽連關係之雙務契約而生，
    倘雙方之債務，本於同一雙務契約而發生，且其一方之給付
    與他方之給付，立於互為對待給付之關係者，即可主張同時
    履行抗辯（最高法院95年臺上字第1489號判決意旨參照）。
    系爭契約約明以原告持有之瑞商公司股票2,380,500 股與被
    告持有之南寶樹脂股票329,432 股、現金2,935,300 元互易
    ，原告交付瑞商公司股票2,380,500 股之義務，與被告交付
    南寶樹脂股票329,432 股、現金2,935,300 元之義務，立於
    互為對待給付之關係，而被告並無先行給付現金2,935,300
    元之義務，已如前述，原告迄未將瑞商公司股票2,380,500
    股交付被告，亦為原告所是認，揆諸前揭說明，被告即非不
    得就其尚未給付之現金2,935,300 元行使同時履行抗辯權，
    被告抗辯其於原告交付瑞商公司股票2,380,500 股前得拒絕
    自己現金部分之給付，核無不合，應予准許。
  (三)綜上，原告應交付瑞商股票2,380,500 股之義務，與被告應
    給付現金2,935,300 元之義務，立於互為對待給付之關係，
    彼此並無先為給付之義務，應同時履行。茲原告迄未將瑞商
    公司股票交付予被告，被告就此為同時履行之抗辯，為有理
    由，則本院應為對待給付之判決，判命被告應於原告將瑞商
    公司股票2,380,500 股交付之同時給付原告現金2,935,300
    元。
五、從而，原告依系爭契約約定，請求被告於原告交付瑞商公司
    （統一編號：00000000）股票2,380,500 股之同時，給付原
    告2,935,300 元，為有理由，應予准許。
六、本件事證已臻明確，兩造其餘攻擊防禦方法及所提證據，核
    與本件判決結果不生影響，爰不另一一論述，併予敘明。
七、結論：原告之訴為有理由，依民事訴訟法第78條、第85條第
    1 項前段，判決如主文。
中    華    民    國    99    年    4     月    29    日
                  民事第二庭    法  官  陳秀貞
以上正本係照原本作成。
如對本判決上訴，須於判決送達後20日內向本院提出上訴狀。
中    華    民    國    99    年    4     月    29    日
                                書記官  劉碧輝

司法院資訊處製作；財團法人民間司法改革基金會備份。
